【裁判字號】    95,交聲,1003
【裁判日期】    951120
【裁判案由】    聲明異議
【裁判全文】
臺灣臺中地方法院交通事件裁定        95年度交聲字第1003號
原處分機關  交通部公路總局臺中區監理所豐原監理站
異議人  即
受處分  人  甲○○
上列受處分人因違反道路交通管理處罰條例案件，對於交通部公
路總局台中區監理所豐原監理站民國95年10月5日所為之裁決書
（豐監稽違字第裁63─Z00000000號），聲明異議，本院裁定如
下：
    主  文
異議駁回。
    理  由
一、原處分意旨略以：受處分人即異議人（下稱受處分人）甲○
    ○於民國95年8月2日11時55分，駕駛車號6V-292號自用大貨
    車，在國道1號高速公路北上195.7公里處，因「同向四車道
    大型車行駛中內車道」，被國道公路警察局第三警察隊以違
    反道路交通管理處罰條例第33條第1項第3款「汽車行駛於高
    速公路、快速公路或設站管制之道路，不遵使用限制、禁止
    、行車管制及管理事項之管制規則而有下列行為者，處汽車
    駕駛人新臺幣3千元以上6千元以下罰鍰：三、未依規定行駛
    車道。」，開立公警局交字第Z00000000號違規通知單舉發
    ，受處分人於應到案日前申訴，該所遂於95年10月5日以豐
    監稽違字第裁63─Z00000000號裁決書裁處罰鍰新臺幣（下
    同）4千元整，並依第63條第1項記違規點數1點，逾期依裁
    決書處罰如裁決書主文裁處，於法應無不合。
二、異議意旨略以：受處分人於上開時間駕駛大貨車以時速90公
    里之速度行經中山高速公路北上197.4公里處，因該處有彰
    化交流道匯入，突有小車切入車道，受處分人為避車，乃將
    車輛駛入中車道行駛，卻突然發現中車道已轉變為中內車道
    ，於北上196.5公里處即設有員警攔檢點，為員警尾隨至北
    上195.7公里處開單告發，當然受處分人已沒有行駛中內車
    道的行為，受處分人認為彰化交流道匯集國道一號前未設有
    禁止大貨車超車之警示標示，突然多出一線道又未設有緩衝
    區，且大型車操控較小行車不靈活，應給予緩衝，卻逕遭開
    單舉發，道路規劃有所不當云云。
三、按「汽車行駛高速公路及快速公路，其車道之使用，除因交
    通事故及道路施工依臨時或可移動標誌指示或交通勤務警察
    指揮外，應依設置之交通標誌、標線或號誌之規定，無設置
    者，應依下列規定︰二、大型車應行駛於外側車道，並得暫
    時利用緊臨外側車道之車道超越前車。」、「本規則名詞定
    義如下：六、中線車道︰指同向三車道或五車道中之中間車
    道。七、中外車道︰指同向四車道或五車道中鄰接外側車道
    之車道。八、中內車道︰指同向四車道或五車道中鄰接內側
    車道之車道。」，高速公路及快速公路交通管制規則第8條
    第1項第2款、第2條第1項第6-8款分別定有明文。
四、經查：國道一號高速公路北上198公里處原為3線道，至北上
    197.4公里處，因設有供經由彰化交流道駛入高速公路之輔
    助車道而改為4線道一節，有證人即舉發員警乙○○繪製之
    道路現場圖1份在卷可參，並為受處分人所不爭執，則該段
    高速公路由3線道變換為4線道已距離600公尺（北上198公里
    至北上197.4公里），亦即有600公尺之緩衝區，並非如受處
    分人所稱車道增加全無緩衝。又受處分人雖以「於北上197.
    4公里處為避小車切入」作為由中外線車道改行駛中內線車
    道之理由，惟依據上開高速公路及快速公路交通管制規則，
    大貨車僅於超越前車時得暫時行駛緊臨外側車道之車道，若
    僅為閃避自彰化交流道輔助車道駛入之小型車，受處分人盡
    可略微減慢行車速度，並無改行駛中內車道之必要，其行駛
    中內線車道並不符合上開規定；況受處分人坦承自北上197.
    4公里處至員警設有攔檢點之北上196公里處均行駛中內車道
    ，亦即其行駛中內車道之距離長達1.4公里，以其自承當時
    時速達每小時90公里等語觀之，該路段行車並無壅塞情況，
    則受處分人並非因超越前車而行駛中內線車道，且於車輛並
    無阻塞、變換車道當無困難之情況下，行駛中內線車道達1.
    4公里，其違規情節屬實，則原處分機關依據道路交通管理
    處罰條例第33條第1項第3款，裁處罰鍰新台幣4千元，並依
    同條例第63條第1項予以記點，尚非無據。本件異議為無理
    由，應予駁回。
五、據上論斷，依道路交通案件處理辦法第19條，裁定如主文。
中    華    民    國    95    年    11    月    20    日
                  交通法庭法  官  陳姵君
以上正本證明與原本無異。
對於本件裁定如有不服，應於收受送達後5 日內，向本院提出抗
告書狀，敘述抗告之理由，抗告於臺灣高等法院。
中    華    民    國    95    年    11    月    20    日
                          書記官  莊金屏


司法院資訊處製作；財團法人民間司法改革基金會備份。
